臺灣高等法院臺中分院刑事裁定　
111年度聲字第1091號

聲  請  人  臺灣高等檢察署臺中檢察分署檢察官     
受  刑  人  王世詮



上列聲請人因受刑人數罪併罰有二裁判以上，聲請定其應執行之
刑（聲請案號：111年度執聲字第473號），本院裁定如下：
    主  文
王世詮因犯如附表所示各罪所處之徒刑，應執行有期徒刑貳拾伍
年拾月。
    理  由
一、聲請意旨略以：受刑人王世詮因毒品危害防制條例數罪，先
    後經判決確定如附表，應依刑法第53條、第51條第5款規定
    ，定其應執行之刑，爰依刑事訴訟法第477條第1項聲請裁定
    等語。
二、按裁判確定前犯數罪者，併合處罰之；數罪併罰，有二裁判
    以上者，依刑法第51條之規定，定其應執行之刑；又宣告多
    數有期徒刑，於各刑中之最長期以上，各刑合併之刑期以下
    定其刑期，但不得逾30年，刑法第50條第1項前段、第53條
    、第51條第5款分別定有明文。復按被告所犯數罪有二裁判
    以上時，其所犯各罪是否合於數罪併罰規定，應以各裁判中
    最初判決確定者為基準，凡在該裁判確定前所犯之各罪，均
    應依刑法第50條、第51條規定，定其應執行之刑。數罪併罰
    案件之實體裁判確定後，即生實質之確定力，除因增加經另
    案判決確定合於數罪併罰之其他犯罪，或原定應執行刑之數
    罪中有部分犯罪，因非常上訴、再審程序而經撤銷改判，或
    有赦免、減刑等情形，致原裁判定刑之基礎已經變動，或其
    他客觀上有責罰顯不相當之特殊情形，為維護極重要之公共
    利益，而有另定應執行刑之必要者外，法院應受原確定裁定
    實質確定力之拘束。又定應執行刑，不僅攸關國家刑罰權之
    行使，於受刑人之權益亦有重大影響，除顯無必要或有急迫
    情形外，法院於裁定前，允宜予受刑人以言詞、書面或其他
    適當方式陳述意見之機會，程序保障更加周全（最高法院11
    0年度台抗大字第489號裁定意旨參照）。再按數罪併罰之定
    應執行之刑，係出於刑罰經濟與責罰相當之考量，並非予以
    犯罪行為人或受刑人不當之利益，為一種特別的量刑過程，
    相較於刑法第57條所定科刑時應審酌之事項係對一般犯罪行
    為之裁量，為定應執行刑之宣告，乃對犯罪行為人本身及所
    犯各罪之總檢視，除應考量行為人所犯數罪反應出之人格特
    性，並應權衡審酌行為人之責任與整體刑法目的及相關刑事
    政策，在量刑權之法律拘束性原則下，依刑法第51條第5 款
    之規定，採限制加重原則，以宣告各刑中之最長期為下限，
    各刑合併之刑期為上限，但最長不得逾30年，資為量刑自由
    裁量權之外部性界限，並應受法秩序理念規範之比例原則、
    平等原則、責罰相當原則、重複評價禁止原則等自由裁量權
    之內部抽象價值要求界限之支配，以使輕重得宜，罰當其責
    ，俾符合法律授與裁量權之目的，以區別數罪併罰與單純數
    罪之不同，兼顧刑罰衡平原則（最高法院100年度台抗字第4
    40 號刑事裁定意旨參照）。末按刑事訴訟法第370條第2 項
    、第3項，已針對第二審上訴案件之定應執行之刑，明定有
    不利益變更禁止原則之適用，分屬不同案件之數罪併罰，倘
    一裁判宣告數罪之刑，曾經定其執行刑，再與其他裁判宣告
    之刑（或執行之刑）定其執行刑時，在法理上亦應同受此原
    則之拘束（最高法院103年度第14次刑事庭會議決議意旨參
    照）；亦即另定之執行刑，其裁量所定之刑期，不得較重於
    前定之執行刑加計後裁判宣告之刑（或執行之刑）之總和（
    最高法院104年度台抗字第410號裁定意旨參照）。
三、經查：
　㈠受刑人王世詮所犯如附表編號2所示毒品危害防制條例之罪，
    其最後事實審案號為「102年度上訴字第886號」，有上開刑
    事裁判附卷可按，聲請書附表編號2將最後事實審案號記載
    為「102年度上易字第886號」，係屬誤載，爰更正如本裁定
    附表所示，先此敘明。
　㈡受刑人王世詮因毒品危害防制條例數罪，經本院先後判處如
    附表所示之刑確定，有各該案件判決及臺灣高等法院被告前
    案紀錄表在卷可查。
  ㈢按數罪併罰案件之實體裁判確定後，即生實質之確定力，除
    因增加經另案判決確定合於數罪併罰之其他犯罪，或原定應
    執行刑之數罪中有部分犯罪，因非常上訴、再審程序而經撤
    銷改判，或有赦免、減刑等情形，致原裁判定刑之基礎已經
    變動，或其他客觀上有責罰顯不相當之特殊情形，為維護極
    重要之公共利益，而有另定應執行刑之必要者外，法院應受
    原確定裁定實質確定力之拘束，亦無違反一事不再理原則（
    最高法院110年度台抗大字第489號裁定意旨參照），故數罪
    併罰案件之實體裁判確定後，如客觀上有「責罰顯不相當」
    之特殊情形，為維護極重要之公共利益，即有另定應執行刑
    之必要，不受原確定裁定實質確定力之拘束，亦無違反一事
    不再理原則。查：
　⒈如附表編號1至2所示之罪，前經本院103年度聲字第818號裁
    定與他罪（持有第一級毒品罪，經臺灣臺中地方法院100年
    度沙簡字第27號判處有期徒刑5月確定）定應執行刑為有期
    徒刑18年4月確定，原有實質確定力，而不得將其中如附表
    編號1至2所示之罪抽出，再與附表編號3所示之罪合併定應
    執行刑。
　⒉惟受刑人所犯如附表編號1至2所示之罪係在民國102年10月23
    日判決確定，附表編號3所示之罪犯罪日期均在上開附表編
    號1至2之罪判決確定日期之前，是附表編號1至3所示各罪，
    核與定執行刑要件相符，且本院上開103年度聲字第818號裁
    定係於103年5月29日裁定之，在裁定前，附表編號1至3所示
    各罪均已判決確定。又受刑人所犯附表編號1至3所示各罪，
    均為販賣第一級毒品罪，犯罪類型、行為態樣、動機及侵害
    法益均類似，另附表編號1、2之犯罪時間為99年8月29日、
    同年9月1日，與附表編號3所示各罪之犯罪時間介於100年1
    月20日至同年3月6日間，亦僅相差數月，犯罪時間尚屬密接
    ，整體責任非難重複性甚高。則依前開情狀觀之，如令受刑
    人接續執行前開本院103年度聲字第818號就附表編號1至2所
    示之罪與前述他罪所定應執行有期徒刑18年4月，與附表編
    號3所示之罪合併定應執行有期徒刑23年，總計41年4月之刑
    期，恐生前揭最高法院110年度台抗大字第489號裁定意旨所
    指「責罰顯不相當」之問題，亦與量刑裁量所應遵循並受法
    秩序理念規範之比例原則、平等原則、責罰相當原則等價值
    規範產生衝突，應認就附表編號1至2及附表編號3所示之罪
    另定執行刑，符合前揭最高法院裁定意旨所指之例外為維護
    量刑裁量公平性等法規範價值之公共利益，兼顧避免對受刑
    人量刑過苛之罪責相當原則等裁量依據，而有另定應執行刑
    之必要，亦無違反一事不再理原則。
　⒊另本院依最高法院110年度台抗大字第489號裁定意旨，於裁
    定前予受刑人陳述意見之機會，經本院書面通知受刑人於期
    限內對本件定應執行刑案件表示意見，而其具狀表示略以：
    請從輕量刑，為有利之裁定，惠予受刑人改過向善、重新做
    人的機會等語，有本院111中分高刑鳳111聲1091字第4486號
    函、送達證書、本院陳述意見調查表在卷可憑。是本院認檢
    察官聲請定其應執行刑之聲請，應予准許。
　㈣爰審酌受刑人所犯如附表所示各罪之犯罪態樣、時間間隔、
    侵害法益、各罪依其犯罪情節所量定之刑，及所犯如附表編
    號1至編號2所示之罪，前經定應執行刑為有期徒刑18年確定
    ，所犯如附表編號3所示之罪，前經定應執行刑為有期徒刑2
    3年確定，有上開判決及臺灣高等法院被告前案紀錄表在卷
    可查，暨考量前述比例原則、平等原則、責罰相當原則等自
    由裁量權之內部抽象價值要求之界限，合併定其應執行之刑
    如主文所示。　
據上論結，應依刑事訴訟法第477條第1項，刑法第53條、第51條
第5款，裁定如主文。 　
中　　華　　民　　國　　111 　年　　5 　　月　　31　　日
              刑事第一庭　審判長法　官　江德千
                                法　官　高增泓
　　　　  　　　　　　　　　　　法　官　簡源希
以上正本證明與原本無異。
如不服本裁定，應於收受送達後5日內向本院提出抗告書狀（須
附繕本）。因疫情而遲誤不變期間，得向法院聲請回復原狀。

                                書記官  吳麗琴
　　　　　　　　　　　　　　　　
中　　華　　民　　國　　111 　年　　5 　　月　　31　　日
附表：受刑人王世詮定應執行之刑案件一覽表
編      號  1 2 3 罪      名  毒品危害防制條例 毒品危害防制條例 毒品危害防制條例 宣  告  刑  有期徒刑16年 有期徒刑9年 有期徒刑15年8月(共12罪) 犯罪日期  99年8月29日 99年9月1日 100年1月20日(2罪)、 100年1月21日、 100年1月22日(2罪)、 110年1月23日、 100年2月17日(4罪)、 100年3月6日(2罪) 偵查（自訴）機關 年度案號  臺中地檢101年度偵緝字第1479號 臺中地檢101年度偵緝字第1479號 臺中地檢101年度偵緝字第1478號等 最後事實審 法  院 中高分院 中高分院 中高分院  案  號 102年度上訴字第886號 102年度上訴字第886號 102年度上訴字第810號  判  決 日  期 102年7月25日 102年7月25日 102年10月15日  確定 判決 法  院 最高法院 最高法院 最高法院  案  號 102年度台上字第4301號 102年度台上字第4301號 103年度台上字第421號  判  決 確 定日  期 102年10月23日 102年10月23日 103年2月13日 得否易科罰金、易服社會勞動  不得易科、社勞 不得易科、社勞 不得易科、社勞 備      註  臺中地檢102年度執字第12363號 臺中地檢102年度執字第12363號 臺中地檢103年度執字第3223號   編號1至2之罪應執行有期徒刑18年   編號3之罪應執行有期徒刑23年